臺灣士林地方法院民事判決　　　　　　 96年度簡上字第142號
上　訴　人　甲○○
訴訟代理人　李志雄律師
被　上訴人　乙○○
上列當事人間給付票款事件，本院於民國96年8 月21日言詞辯論
終結，判決如下：
    主  文
上訴駁回。
第二審訴訟費用新臺幣捌仟壹佰元由上訴人負擔。
    事  實  及  理  由
一、被上訴人主張：伊執有上訴人所簽發，如附表所示支票1 紙
    （下稱：系爭支票），屆期於民國95年12月18日為付款之提
    示，竟遭退票。為此依票據關係，訴請上訴人給付票款新臺
    幣（下同）50萬元，及自提示日起至清償日止，按週年利率
    6%計算之利息等語。
二、上訴人則以：系爭支票係訴外人即上訴人配偶羅宗勝向伊所
    借，用以擔保羅宗勝對訴外人呂泗濱所負300 萬元債務，因
    上訴人簽發交付呂泗濱之支票總額已達319 萬7,641 元，已
    全部清償羅宗勝對呂泗濱所負300 萬元債務，呂泗濱取得系
    爭支票並無對價可言。因呂泗濱與被上訴人間係夫妻關係，
    呂泗濱將系爭支票無償交付被上訴人，被上訴人依票據法第
    14 條 第2 項規定，仍不得主張票據權利等語，資為抗辯。
三、原審對於被上訴人之請求，判決被上訴人全部勝訴，並依職
    權宣告假執行，上訴人全部聲明不服，求為廢棄原判決，並
    駁回被上訴人第一審之訴；被上訴人則求為判決駁回上訴。
四、兩造不爭執之事實（本院卷第37頁本院96年7 月25日準備程
    序筆錄）：
  (一)系爭支票確係上訴人所簽發。
  (二)系爭支票於上訴人簽發後，交付羅宗勝後，再由羅宗勝交付
    呂泗濱，復由呂泗濱交付被上訴人，呂泗濱交付被上訴人時
    並未收取對價。
  (三)系爭支票經被上訴人於95年12月18日提示未獲兌現。
五、本件經本院依民事訴訟法第270 條之1 第1 項第3 款規定，
    整理並協議簡化爭點及不爭執點如下（本院卷第37頁本院96
    年7 月25日準備程序筆錄）：
  (一)本件情形有無票據法第14條第2項之適用？
  (二)被上訴人前手呂泗濱所得主張之權利範圍為何？
六、茲就上開爭點分述如下：
  (一)本件應有票據法第14條第2項之適用：
    按無對價或以不相當之對價取得票據者，不得享有優於其前
    手之權利，票據法第14條第2 項定有明文。系爭支票係呂泗
    濱交付予被上訴人，呂泗濱交付被上訴人時並未收取對價等
    情，為被上訴人所不爭執，業如上四之(二)所述，是被上訴人
    係無對價自呂泗濱處受讓系爭支票而有上開規定之適用，當
    可認定。至被上訴人雖另謂貸與羅宗勝之款項係由伊帳戶支
    出云云，然被上訴人上開支出之事實，係發生於呂泗濱交付
    系爭支票前，且被上訴人亦未就上開款項支付之事實，主張
    與呂泗濱間另成立有償之法律關係，呂泗濱係基於該有償之
    法律關係而轉讓交付系爭支票予被上訴人，自應認被上訴人
    自呂泗濱處取得系爭支票並無對價，併此指明。
  (二)上訴人不得以羅宗勝間與呂泗濱間所存抗辯事由對抗呂泗濱
    ，此為呂泗濱所得主張之權利範圍。是上訴人亦不得以此事
    由對抗被上訴人。
  1.按無記名支票得僅以交付轉讓之，票據法第144 條準用第30
    條第1 項後段定有明文。又票據債務人以其自己與執票人間
    所存抗辯之事由對抗執票人，固為法之所許，然票據債務人
    以他人與執票人間所存抗辯之事由對抗執票人，於法不能謂
    為有據，亦最高法院47年臺上字第1621號判例意旨所明揭。
  2.系爭支票係上訴人所簽發之無記名支票，因交付而轉讓予羅
    宗勝，再由羅宗勝交付轉讓予呂泗濱等節，如上四之(二)所述
    。依上開判例意旨，上訴人應不得以羅宗勝與呂泗濱間所存
    抗辯事由，於呂泗濱執有系爭支票期間對抗呂泗濱。復查，
    上訴人抗辯：羅宗勝因積欠呂泗濱某筆300 萬元債務而交付
    系爭支票予呂泗濱，惟呂泗濱受領上訴人所簽發之其他支票
    ，其中業已兌現部分已逾300 萬元，呂泗濱係無對價或不相
    當對價取得系爭支票等情。惟核其內容，均係主張呂泗濱自
    羅宗勝處取得系爭支票係無對價或不相當之對價，羅宗勝與
    呂泗濱間之原因關係（300 萬元消費借貸）業因清償而消滅
    ，此等他人（羅宗勝）與呂泗濱間之抗辯事由，依上開判例
    意旨及說明，本不得於呂泗濱執有系爭支票期間對抗呂泗濱
    ，此為呂泗濱對上訴人所得主張之權利範圍。
  3.依上所述，被上訴人雖係無對價而自其前手呂泗濱取得系爭
    支票，其享有之權利固不得優於呂泗濱。惟上訴人既不得以
    呂泗濱係無對價取得系爭支票而對抗呂泗濱，自亦不得以同
    一事由對抗自呂泗濱受讓系爭票之被上訴人，至為灼然。
七、按在票據上簽名者，依票上所載文義負責，發票人應照支票
    文義擔保支票之支付，又執票人向支票債務人行使追索權時
    ，得請求自為付款提示日起之利息，如無約定利率者，依年
    利六釐計算，票據法第5 條、第126 條、第133 條定有明文
    。被上訴人執有上訴人簽發之系爭支票，於95年12月18日提
    示未獲兌現，上訴人並無得以抗辯被上訴人之事由，已如上
    所述。從而，被上訴人依票據關係，請求上訴人給付票款50
    萬元及自提示日即95年12月18日起至清償日止，按週年利率
    6%計算之利息，為有理由，應予准許。是則，原審為被上訴
    人勝訴之判決，並依職權為假執行之宣告，核無不合，上訴
    論旨指摘原判決不當，求予廢棄，為無理由，應予駁回。
八、第二審訴訟費用額確定為8,100元，並應由上訴人負擔。
九、本件判決基礎已臻明確，兩造其餘之攻擊防禦方法及訴訟資
    料經本院斟酌後，核與判決不生影響，無一一論述之必要，
    併予敘明。
十、據上論結，本件上訴為無理由，依民事訴訟法第436 條之1
    第3 項、第449 條第1 項、第78條、第463 條，判決如主文
    。
中　　華　　民　　國　　96　　年　　8 　　月　　31　　日
                  民事第二庭  審判長法  官  鍾任賜
                                    法  官  陳玉曆
                                    法  官  王本源
以上正本證明與原本無異。
本判決不得上訴。
中　　華　　民　　國　　96　　年　　9 　　月　　6 　　日
                                    書記官  陳淑女
附表：
付款人：臺灣中小企業銀行北三重分行
┌──┬────┬────┬────┬─────┬─────┬─────┐
│編號│票面金額│ 發票日 │提示日  │利息起算日│帳     號 │ 票   號  │
│    │（新臺幣│        │        │          │          │          │
│    │  /元） │        │        │          │          │          │
├──┼────┼────┼────┼─────┼─────┼─────┤
│ 1  │500,000 │95.10.27│95.12.18│95.12.18  │04032-6   │AT0000000 │
└──┴────┴────┴────┴─────┴─────┴─────┘
